最高法院刑事判決　　　　　　　　　　　　　　　九十三年度台上字第三五三九號
　　上　訴　人　甲○○
　　　　　　　　　　　　二審判.
右上訴人因偽造文書案件，不服台灣高等法院台南分院中華民國九十年九月十一日第
二審判決（九十年度上訴字第三一三號，起訴案號：台灣嘉義地方法院檢察署八十七
年度偵字第七一○九號，原判決誤載為八十八年度偵字第八七五號），提起上訴，本
院判決如左：
    主  文
上訴駁回。
　　理　由
按刑事訴訟法第三百七十七條規定，上訴於第三審法院，非以判決違背法令為理由，
不得為之。是提起第三審上訴，應以原判決違背法令為理由，係屬法定要件。如果上
訴理由狀並未依據卷內訴訟資料，具體指摘原判決不適用何種法則或如何適用不當，
或所指摘原判決違法情事，顯與法律規定得為第三審上訴理由之違法情形，不相適合
時，均應認其上訴為違背法律上之程式，予以駁回。本件上訴人甲○○上訴意旨略稱
：(一)、告訴人吳合枝所指之委託經營書，乃上訴人前為促成農場整盤讓售而預作準備
，始先行借用告訴人及吳蔡金玉、吳名城名義與原住民地主訂立委託經營書，變更受
託人名義為上訴人，但嗣後買主台灣花卉生物技術股份有限公司（下稱台灣花卉公司
）附帶條件為上訴人須受僱於該公司，負責農場管理暨技術及產能轉移，未曾要求換
約及變更受託人名義，因此上訴人前揭預作準備所變更後之委託經營書並未交付台灣
花卉公司，亦即並未提出行使，此業經該公司副總經理紀添發於第一審時供證無訛，
縱未經告訴人同意而逕為變更委託經營書受託人名義，亦僅屬預備階段行為。蓋行使
偽造私文書罪並無處罰預備犯之明文，上訴人之行為自不在處罰之列。原判決失察，
遽以行使偽造文書罪責論處，顯非適法。(二)、先前上訴人透過岳母吳蔡金玉，將合菖
農場經營權轉讓台灣花卉公司之事轉告告訴人，告訴人已表示同意，且依告訴意旨，
對於上述轉讓之決定並無反對意思。而告訴人曾於民國八十五年十月十七日擅將上訴
人與原住民地主梁仁作所簽之委託經營書中之委託經營欄及甲方委託人欄，偽簽「梁
仁作」署名，再偽捺梁仁作之指印，而偽造委託經營書，並偽簽、盜蓋上訴人之署名
及印章於見證人欄下，則依原判決之認定，告訴人豈不亦犯有行使偽造罪責。又原判
決認上訴人偽造告訴人之背書而提示三張支票，顯未察該支票之發票人雖為合歡花卉
有限公司（下稱合歡花卉公司），然公司負責人為上訴人，卻由告訴人簽發，指定受
款人為告訴人，事實上乃合歡花卉公司積欠上訴人與告訴人夫婦新台幣（下同）一千
七百餘萬元債款，上訴人為確保債款，始將該三紙支票先行提示，倘告訴人所稱並無
債權存在，亦無擔保必要，為何其願代表合歡花卉公司簽發該三紙支票交付？公司其
餘股東退出經營後，變成上訴人及告訴人合夥繼續經營，該支票指定受款人固為告訴
人，仍屬夫婦二人所共有，則上訴人於告訴人逕自離家出走期間提示票據行為，應屬
執行合夥事業所必要之授權行為，豈得逕認有偽造文書之犯意？告訴人棄公司不顧，
離家出走八個月後，突然返家進行清算，原判決罔顧上情，僅依形式認定上訴人罪責
，誠失情法之平。(三)、告訴人藉夫妻間之權義問題，對上訴人告訴偽造文書，用心之
狡滑、設計之狠毒，誠出人意料之外，原判決未能詳究，採違反經驗法則之情節為判
決資料，要難謂無率斷。合菖企業有限公司非被害人，告訴人逕以該公司代表人名義
提起告訴，於法不合。餘請參酌八十九年一月十一日提出之答辯狀及九十年四月十九
日提出之二審答辯狀云云。
惟查：證據之取捨、事實之認定，乃事實審法院職權行使之範圍，茍其證據之取捨及
事實之認定，不違背經驗法則與論理法則，即不容任意指摘為違法，而據為上訴第三
審之適法理由。原判決依據告訴人迭於偵審中之指述，及上訴人坦承有於原委託人武
滿吉、莊秋田、莊清吉、羅有遠、湯進賢等坐落嘉義縣阿里山鄉○里段等土地之委託
經營書中「立委託經營人」欄、「甲方委託人」欄下，偽簽告訴人姓名，並蓋用告訴
人印章後，行使該委託書，將合菖農場之營業轉讓與台灣花卉公司，及在合歡花卉公
司為發票人、第一商業銀行嘉義分行為付款人、面額各為五十萬元之ＪＢ00000
00、0000000、0000000號之支票背面上，蓋用告訴人印章以為背書
後，存入其中國農民銀行嘉義分行六三二五三一之一號帳戶內予以提示等各情；暨吳
蔡金玉在偵查中供證上訴人與告訴人係共同經營農場，並卷附支票及退票理由單、委
託經營書、經營轉讓契約書及中國農民銀行擔保放款帳戶明細表等影本、合菖公司變
更登記事項卡及營利事業變更登記證、合歡花卉公司營利事業登記證及公司變更登記
事項卡等證據，綜合判斷，認定上訴人確有前揭偽造委託經營書及支票背書並均持以
行使之犯行。因而撤銷第一審不當之判決，改判論處上訴人連續行使偽造私文書，足
以生損害於他人之罪刑，已敘明所憑之證據及認定之理由。而以上訴人否認有上開犯
行，辯稱：伊因公司經營不善，貸款利息負擔沉重，告訴人於八十六年一月間又以就
醫為由離家出走，棄合歡花卉公司、合菖農場於不顧，伊始與吳蔡金玉、吳名城商討
後，將合菖農場全部經營權、租地、設施、設備讓與台灣花卉公司，此經吳蔡金玉轉
告告訴人知悉，告訴人並未反對，而上開支票，因已屆期惟尚未逾越請求時效，伊背
書持以提示，僅係為確定該債權存在，並非為使告訴人受有損害之意，否則伊只要就
告訴人前所簽發上百萬元之支票不予清償即可達此目的，何須另行提示票據，伊無行
使偽造私文書之犯意云云，乃卸責之詞，不足採信，於理由內詳加說明及指駁。經核
所為論斷，均與卷內資料相符，從形式上觀察，並無認定事實不依證據或有何採證違
背經驗法則、論理法則等違法情形存在。而上訴人非唯在原審已坦承有偽造前揭委託
經營書並持以行使之事實（見原審卷第二二八頁），證人即台灣花卉公司副總經理紀
添發於第一審經訊以：「甲○○有出示委託經營書？（提示）」時，亦供證：「有，
他說有和他們講好了，他有出示他轉給我們的部分」（見一審卷第一宗第一六八頁）
，上訴意旨謂紀添發於第一審證述上訴人並無行使前揭偽造之委託經營書云云，即顯
非依據卷證資料執為指摘之適法第三審上訴理由。又上訴人雖稱其有將與告訴人合夥
經營之合菖農場轉讓台灣花卉公司一事，託吳蔡金玉轉知告訴人，告訴人亦有同意云
云；惟上訴人在第一審經訊以：「吳蔡金玉如何說？」時，係供陳：「吳蔡金玉有說
其（指吳蔡金玉）同意」，再經訊以：「吳蔡金玉是否有告知吳合枝同意？」時，仍
供稱：「無」各等語（見一審卷第一宗第二六頁）。則原判決認告訴人未同意出讓合
菖農場之經營，亦未授權上訴人在前揭委託經營書上「立委託經營人」欄、「甲方委
託人」欄下，簽署告訴人姓名，及蓋用告訴人之印章，與卷證資料即無不合。而支票
背書人依票據法之規定，應負票據責任，上訴人在前揭三紙支票上偽造告訴人之背書
後持以提示，自足生損害於告訴人。上訴意旨指稱該支票係上訴人與告訴人共有，背
書、提示應屬執行合夥業務云云，無非就原判決已敘明之事項，再漫為指摘，殊非得
據為合法上訴第三審之理由。至其餘上訴意旨所執各詞，要屬與認定上訴人犯罪構成
要件無涉之片面事實爭辯，和法律規定得為第三審上訴理由之違法情形，顯不相適合
。且刑事訴訟法第三百八十二條第一項所謂上訴書狀應敘述上訴之理由，係指上訴書
狀本身應敘述上訴理由而言，非可引用或檢附其他文書代替，以為上訴之理由；蓋刑
事訴訟法規定各種文書之制作，應具備一定之程式，其得引用其他文書者，必有特別
之規定始可，否則即難認其上訴已合法律上之程式。本件上訴書引用上訴人在原審之
答辯狀為其上訴理由部分，依前揭說明，自亦屬違背法律上之程式，均應予駁回。
據上論結，應依刑事訴訟法第三百九十五條前段，判決如主文。
中　　　華　　　民　　　國　　九十三　　年　　　七　　　月　　　八　　　日
                              最高法院刑事第八庭
                                  審判長法官  陳　炳　煌
                                        法官  陳　世　雄
                                        法官  韓　金　秀
                                        法官  吳　信　銘
                                        法官  徐　文　亮
      右正本證明與原本無異
                                              書  記  官
中　　　華　　　民　　　國　　九十三　　年　　　七　　　月　　 十五 　　日
                                                                        Ｂ
